【裁判字號】    96,訴,1952
【裁判日期】    970528
【裁判案由】    毒品危害防制條例
【裁判全文】
臺灣臺北地方法院刑事判決              96年度訴字第1952號
公  訴  人  臺灣臺北地方法院檢察署檢察官
被      告  甲○○
                    （現另案在臺灣臺北監獄執行中）
上列被告因違反毒品危害防制條例案件，經檢察官提起公訴（96
年度毒偵字第3405號），被告於準備程序對被訴犯罪事實為有罪
之陳述，本院依簡式審判程序審理，判決如下：
    主  文
甲○○施用第一級毒品，累犯，處有期徒刑壹年貳月。
    事  實
一、甲○○前於民國90年間，因違反毒品危害防制條例案件，依
    本院90年度毒聲字第772號裁定送勒戒處所觀察、勒戒後，
    於90年4月17日因無繼續施用毒品傾向執行完畢釋放，並經
    臺灣臺北地方法院檢察署檢察官於90年4月19日以90年度毒
    偵字第923號為不起訴處分確定。復因施用毒品案件，經本
    院以92年度毒聲字第275號裁定送勒戒處所觀察、勒戒後，
    認有繼續施用毒品之傾向，經本院92年度毒聲字第1797號號
    裁定施以強制戒治（因法律修正，於93年1月9日結案，入臺
    灣臺北監獄接續執行有期徒刑，而未執行完畢），並經本院
    92年度訴字第1679、1761號判決分別判處有期徒刑10月、6
    月確定，又因犯偽造文書、妨害自由、違反毒品危害防制條
    例等案件，經法院判決確定，復經本院以93年度聲字第401
    號裁定應執行刑有期徒刑11月確定；再因犯偽造文書、違反
    毒品危害防制條例等案件，經法院判決確定，而由本院以93
    年度聲字第1538號裁定應執行刑有期徒刑1年3月確定；另因
    偽造文書等案件，經本院以93年度簡字第19號判決有期徒刑
    6月確定，前揭各罪合併接續執行2年8月，甫於95年4月21
    日縮短刑期假釋付保護管束出獄，再於95年8月8日保護管束
    期滿未經撤銷視為執行完畢。詎猶不知悔改，於96年8月28
    日下午3時許採尿前回溯26小時內某時，在不詳處所施用第
    一級毒品海洛因1次，嗣因另案通緝，為警於96年8月28日下
    午3時許查獲並採尿送驗，始知上情。
二、案經臺北市政府警察局中山分局報告臺灣臺北地方法院檢察
    署檢察官偵查起訴。
    理  由
一、上開犯罪事實，業據被告甲○○於本院坦承不諱（詳本院97
    年5月14日準備程序筆錄），且被告為警查獲當日經警採尿
    送驗結果，鴉片、嗎啡均呈陽性反應，有臺灣尖端先進生技
    醫藥股份有限公司濫用藥物檢驗報告附於偵卷可稽（96年度
    毒偵字第3405號卷第9頁），足見被告自白施用第一級毒品
    海洛因之犯罪情節屬實。按毒品危害防制條例第20條、第23
    條將施用毒品之刑事處遇程序，區分為「初犯」及「5年內
    再犯」、「5年後再犯」。依其立法理由之說明：「初犯」
    ，經觀察、勒戒或強制戒治後，應為不起訴處分或不付審理
    之裁定；經觀察、勒戒或強制戒治執行完畢釋放後，「5年
    內再犯」者，因其再犯率甚高，原實施之觀察、勒戒及強制
    戒治既已無法收其實效，爰依法追訴或裁定交付審理。至於
    經觀察、勒戒或強制戒治執行完畢釋放後，「5年後再犯」
    者，前所實施之觀察、勒戒或強制戒治已足以遮斷其施用毒
    品之毒癮，為期自新及協助其斷除毒癮，仍適用「初犯」規
    定，先經觀察、勒戒或強制戒治之程序。從而依修正後之規
    定，僅限於「初犯」及「5年後再犯」二種情形，始應先經
    觀察、勒戒或強制戒治程序。倘被告於5年內已再犯，經依
    法追訴處罰，縱其第3次（或第3次以上）再度施用毒品之時
    間，在初犯經觀察、勒戒或強制戒治執行完畢釋放5年以後
    ，已不合於「5年後再犯」之規定，且因已於「5年內再犯」
    ，顯見其再犯率甚高，原實施觀察、勒戒或強制戒治，已無
    法收其實效，即依該條例第10條處罰（最高法院95年第7次
    刑事庭會議決議參照）。本件被告曾因施用毒品案件，經裁
    定送觀察勒戒執行完畢後釋放，並經不起訴處分確定，其於
    執行完畢釋放後5年內，再犯毒品危害防制條例第10條第1項
    、第2項之罪，分別經法院判處有期徒刑10月及6月確定，有
    臺灣高等法院被告前案紀錄表1份附卷可查，依照前開說明
    ，被告已非「初犯」，亦不合於「5年後再犯」之規定，不
    再適用毒品危害防制條例第20條第1項，應依法追訴處罰。
    綜上，本案事證明確，被告犯行洵堪認定，應依法論科。
二、核被告所為，係犯毒品危害防制條例第10條第1項施用第一
    級毒品罪，其施用前持有毒品之行為，為施用毒品之階段行
    為，不另論罪。被告前有事實欄所載處刑、執行前案紀錄，
    有臺灣高等法院被告前案紀錄表在卷可憑，於前案有期徒刑
    執行完畢後，五年以內故意再犯本案有期徒刑以上之罪，為
    累犯，應依刑法第47條第1項規定，加重其刑。爰審酌被告
    犯罪後坦承犯行，態度良好，惟前因施用毒品案件，經執行
    觀察、勒戒、強制戒治及本院判處罪刑執行完畢後，仍未戒
    除施用毒品惡習，足見素行不佳，意志力薄弱，及其施用之
    時間及次數、所生自我戕害之結果等一切情狀，量處如主文
    所示之刑。
據上論斷，應依刑事訴訟法第273條之1第1項、第299條第1項前
段，毒品危害防制條例第10條第1項，刑法第11條前段、第47條
第1項，判決如主文。
本案經檢察官賴秋萍到庭執行職務。
中    華    民    國    97    年    5     月    28    日
                  刑事第十三庭  法  官  張文俊
以上正本證明與原本無異。
如不服本判決，應於判決送達後10日內，向本院提出上訴狀（應
附繕本及理由）。
                                書記官  陳鳳瀴
中    華    民    國    97    年    5    月     28    日
附錄本案論罪科刑法條全文
毒品危害防制條例第10條第1項：
施用第一級毒品者，處六月以上五年以下有期徒刑。


司法院資訊處製作；財團法人民間司法改革基金會備份。
